臺灣臺南地方法院民事裁定
111年度消債更字第139號
聲  請  人
即  債務人  羅子舜  

代  理  人  黃懷萱律師（法律扶助）
上列聲請人依消費者債務清理條例聲請更生事件，本院裁定如下
：
    主  文
債務人羅子舜自民國111年6月30日下午5時起開始更生程序，並
命司法事務官進行本件更生程序。
    理  由
一、按債務人不能清償債務或有不能清償之虞者，且無擔保或無
    優先權之本金及利息債務總額未逾新臺幣（下同）1,200萬
    元者，於法院裁定開始清算程序或宣告破產前，得向法院聲
    請更生；債務人對於金融機構負債務者，在聲請更生或清算
    前，應向最大債權金融機構請求協商債務清償方案，或向其
    住、居所地之法院或鄉、鎮、市、區調解委員會聲請債務清
    理之調解，消費者債務清理條例（下稱消債條例）第3條、
    第42條第1項、第151條第1項分別定有明文。
二、本件聲請意旨略以：聲請人積欠無擔保或無優先權之債務總
    額約為443萬4,164元，為清理債務，依消債條例第151條規
    定，於民國111年3月1日向本院聲請與最大債權金融機構滙
    豐（台灣）商業銀行股份有限公司（下稱滙豐銀行）為債務
    調解，惟因聲請人之收入扣除必要支出後，無力負擔匯豐銀
    行所提還款條件，致該次調解未成立。又聲請人無擔保或無
    優先權之本金及利息債務總額未逾1,200萬元，復未經法院
    裁定開始清算程序或宣告破產，亦無依消債條例或破產法之
    規定而受刑之宣告。為此，爰依消債條例規定聲請准依更生
    程序清理債務等語。
三、經查：
  ㈠聲請人主張其為一般消費者，5年內未從事小規模營業，現積
    欠無擔保或無優先權之本金及利息債務總額未逾1,200萬元
    ，聲請人已於111年3月間聲請與最大債權金融機構滙豐銀行
    為債務清理之前置調解，前置調解未成立等情，有聲請人提
    出財團法人金融聯合徵信中心查詢當事人綜合信用報告回覆
    書、債權人清冊及調解不成立證明書等件為憑（見南司消債
    調卷第27至32頁；消債更卷第17至20、29、167至170頁），
    是聲請人主張其所積欠無擔保或無優先權之本金及利息債務
    總額未逾1,200萬元，並曾踐行前置調解程序而調解不成立
    等事實，應堪認定。
　㈡而聲請人現積欠萬榮行銷股份有限公司139萬6,725元、良京
    實業股份有限公司90萬5,131元、新光行銷股份有限公司49
    萬1,203元、遠東國際商業銀行股份有限公司155萬3,871元
    、京城商業銀行股份有限公司24萬5,893元、台新資產管理
    股份有限公司42萬5,781元、國泰世華商業銀行股份有限公
    司68萬2,433元、滙豐銀行334萬8,566元、金陽信資產管理
    股份有限公司71萬5,657元、花旗（台灣）商業銀行股份有
    限公司18萬9,581元、長鑫資產管理股份有限公司65萬4,255
    元（見消債更卷第87至91、95至161頁），挺鈞股份有限公
    司及元大國際資產管理股份有限公司則未陳報債權額，是債
    務總額至少應有1,060萬9,096元（計算式：139萬6,725元＋9
    0萬5,131元＋49萬1,203元＋155萬3,871元＋24萬5,893元＋42萬
    5,781元＋68萬2,433元＋334萬8,566元＋71萬5,657元＋18萬9,5
    81元＋65萬4,255元＝1,060萬9,096元）。
  ㈢聲請人陳報目前任職於眾億企業社，每月薪資為2萬5,250元
    ，並提出在職證明書（消債更卷第173頁）附卷為憑。而聲
    請人109、110年度所得申報分別為11萬1,657元、5萬2,800
    元，有聲請人提出之109、110年度綜合所得稅各類所得資料
    清單（見南司消債調卷第37頁；消債更卷第171頁）在卷可
    佐。此外，查無其他證據資料證明聲請人尚有其主張收入以
    外之所得，是聲請人每月收入應為2萬5,250元，並以此金額
    作為償債能力之計算基礎。又聲請人名下有1,010元之存款
    ，以及投保新光人壽保單3份（保單解約金共計26萬5,269元
    ）、臺銀人壽保單1份（無保單價值準備金），有全國財產
    稅總歸戶財產查詢清單、財產及收入狀況說明書、合作金庫
    銀行存款存摺封面及內頁資料、新光人壽保險單封面、中華
    民國人壽保險商業同業公會保險業通報作業資訊系統資料查
    詢結果表、新光人壽保險股份有限公司111年6月2日新壽法
    務字第1110001067號函檢附之保險資料及臺銀人壽保險股份
    有限公司111年6月16日壽險契行乙字第1110004638號函（南
    司消債調卷第33頁；消債更卷第15、175至179、197至199、
    235至236、241至243、251頁）附卷可稽，堪認屬實。
  ㈣按消債條例立法目的是為使不幸陷入經濟困境之人得以清理
    債務、重建生活，並在清理債務過程中能適度保有符合人性
    尊嚴之最低基本生活所需，而非維持債務人過去慣常之寬裕
    生活型態，否則非僅有悖於消債條例之意旨，更是將債務人
    因個人浪費或財務管理失控之風險不當轉嫁予金融機構負擔
    ，顯非公允。故為妥適調整債務人與債權人及其他利害關係
    人間之權利義務關係，保障債權人獲得公平受償，並謀求消
    費者經濟生活之重建復甦機會，法院對於債務人每月必要生
    活費用之數額，自不可僅以債務人之主張為斷，而應參酌消
    債條例消第64條之2第1項所稱必要生活費用之認定標準定之
    ，方屬允洽。次按，債務人必要生活費用，以最近1年衛生
    福利部或直轄市政府所公告當地區每人每月最低生活費1.2
    倍定之，消債條例第64條之2第1項定有明文。復按債務人為
    使其有經濟復甦更生之機會，自應以誠實及信用之原則面對
    自己之債務，積極勉力謀求更生償債方案，除應積極開源努
    力勤奮工作以增加收入償還債務外，尚須節流儉樸其生活需
    求而適當控制其生活費用支出，以達成勉力履行債務。參酌
    臺南市111年度之每人每月最低生活費為1萬4,230元，該生
    活費標準是按照政府最近1年平均每人消費支出（包括食品
    費、衣著鞋襪費、房租水電費、家居管理費、醫療保健費、
    交通通訊費、娛樂教育費及雜項支出）百分之60訂定，故消
    債條例事件之債務人每月生活費標準自堪以最近1年衛生福
    利部或直轄市政府所公告當地區每人每月最低生活費1.2倍
    即1萬7,076元計之【計算式：1萬4,230元×1.2＝1萬7,076元
    】。而聲請人所陳之每月生活費用為1萬8,050元（計算式：
    膳食費6,000元＋交通費1,000元＋通訊費1,100元＋房租7,000
    元＋水電費1,000元＋勞保費1,000元＋健保費750元＋醫療費200
    元＝1萬8,050元，消債更卷第16頁），已逾前揭最低生活標
    準，然並無特殊情形及證據證明其有逾前揭最低生活標準之
    必要，聲請人自應更節約其生活開支。從而，聲請人每月必
    要生活支出仍應以1萬7,076元計算。
  ㈤至於，聲請人主張另需撫養其母親，並支出每月4,000元之扶
    養費部分，經查，聲請人母親名下有多筆土地及房屋，且近
    2年度每年均領有上萬元之利息所得，有聲請人提出之109、
    110年度綜合所得稅各類所得資料清單、全國財產稅總歸戶
    財產查詢清單（消債更卷第209至213頁）可參，且聲請人又
    未提出其母名下所有金融帳戶供本院調查（消債更卷第255
    至256頁），故依現有事證實難證明其母確有受聲請人撫養
    之必要，準此，聲請人此部分扶養費支出之主張應無理由。
  ㈥綜上，聲請人每月工作收入2萬5,250元，扣除其每月必要生
    活費用1萬7,076元後，尚餘8,174元（計算式：2萬5,250元－
    1萬7,076元＝8,174元），惟仍不足支付最大債權銀行所提出
    「分180期、0利率、每月償還1萬8,603元」之清償方案（消
    債更卷第135頁），遑論該清償方案尚不包含其他債權人之
    債權。縱使將聲請人名下保單均解約，以保單解約金26萬5,
    269元加計聲請人存款1,010元，亦顯然無法清償總額高達1,
    060萬9,096元之債務，基此，堪認聲請人確已達不能清償債
    務之程度，自有藉助更生制度調整其與債權人間之權利義務
    關係，重建其經濟生活之必要。
四、綜上所述，聲請人僅係一般消費者，積欠之無擔保或無優先
    權之本金及利息債務總額在1,200萬元以下，並曾與最大債
    權金融機構滙豐銀行為債務清償方案之調解，惟調解不成立
    ，且未經法院裁定開始清算程序或宣告破產，亦無依消債條
    例或破產法之規定而受刑之宣告之情，有本院消債事件查詢
    作業紀錄、臺灣高等法院被告前案紀錄表（見消債更卷第33
    至37頁）在卷可憑，又查無消債條例第6條第3項、第8條或
    第46條各款所定駁回更生聲請之事由存在，則聲請人聲請更
    生，應予准許。
五、末按，法院開始更生程序之裁定，應載明其年、月、日、時
    ，並即時發生效力；法院裁定開始更生或清算程序後，得命
    司法事務官進行更生或清算程序，必要時得選任律師、會計
    師或其他適當之自然人或法人一人為監督人或管理人，消債
    條例第45條第1項、第16條第1項定有明文。本件既准予更生
    ，爰依前開規定，裁定如主文所示。　　　
中　　華　　民　　國　　111 　年　  6  　月　 　30  　日
                       消債第四庭   法　官　廖建瑋
以上正本係照原本作成。
本裁定不得抗告。
本裁定已於民國111年6月30日下午5時公告。
中　　華　　民　　國　　111 　年　  6  　月　 　30  　日
                                    書記官　鄭梅君